臺灣高等法院民事裁定
110年度家抗字第25號
抗  告  人  詹振妮  住○○市○○區○鄉○○○000號院00號                        樓000
上列抗告人因與相對人簡徐樹梅(兼簡詩行之繼承人)等間分割遺
產事件，對於中華民國109年11月25日臺灣基隆地方法院108年度
家繼簡字第3號（改列110年度家繼訴字第4號）所為裁定提起抗
告，本院裁定如下： 
    主  文
抗告駁回。
抗告費用由抗告人負擔。
    理  由
一、按當事人於戰時服兵役，有停止訴訟程序之必要，或因天災、戰事或其他不可避之事故與法院交通隔絕者，法院得在障礙消滅前，裁定停止訴訟程序，民事訴訟法第181條定有明文。次按停止訴訟程序之裁定，法院得依聲請或依職權撤銷之，民事訴訟法第186條定有明文。
二、經查：
　　㈠、抗告人前以伊現居住大陸地區北京市豐台區，為因應COV
        ID-19(下稱新冠肺炎)疫情，自民國109年6月16日晚間
        進行封鎖管制，禁止該地區人民離開北京市，是伊確有
        因天災、戰事以外之法定傳染病事由，致無法入境臺灣
        為由，向原法院聲請停止本件訴訟（見原法院卷二第7
        頁）；經原法院於109年8月11日以108年度家繼簡字第3
        號裁定准許在案(下稱系爭停止訴訟程序裁定，見原法
        院卷二第25至26頁)；嗣相對人於同年9月3日向原法院
        聲請撤銷系爭停止訴訟程序裁定（見原法院卷二第31至
        32頁），原法院乃以抗告人所居住之北京市豐台區已調
        降為低風險地區，抗告人已得自由進出北京市為由，於
        同年11月25日以原裁定撤銷系爭停止訴訟程序裁定，於
        法核無不當。
　　㈡、抗告人之抗告意旨雖略以：伊所居住之北京市豐台區雖
        已調降為低風險地區，而得自由進出北京市，惟經伊向
        任職之北京首農食品集團有限公司申請離境，經伊任職
        之公司認伊入台進行訴訟之行為非屬必要，不予批准伊
        之離境申請，致伊仍存續無法入境臺灣之事由云云。惟
        查：　　
　　　　⒈按民事訴訟法第181條規定之立法意旨乃以當事人因不
          可避之事由，以致無法到庭應訊，對其權利之攻擊或
          防禦造成障礙，此對於當事人為憲法所保障之合法聽
          審請求權有所妨礙，因而設此規定。據此，若當事人
          所在地有因天災、戰事以外之事由(例如法定傳染病)
          ，以致不能到庭參與訴訟者，法院依其情形若有必要
          ，即應考慮適用前開規定以裁定停止訴訟以維當事人
          之訴訟權。惟關鍵在於該事故是否因而致當事人與法
          院交通隔絕，而有停止訴訟程序之必要，俾使當事人
          有權利伸張或防禦之機會（最高法院101年度台抗字
          第435號民事裁定意旨參照）。
　　    ⒉查抗告人所居住之大陸地區北京市業於109年7月19日
          經發佈為低風險區，疫情平穩可控，已無限制離京之
          控管，抗告人已非無法自由進出北京市（見原法院卷
          二第35至39頁）；而我國對境外人士入境，於配合政
          府相關規定之條件下，亦得申請入境；是以，已難認
          抗告人無法入境到庭應訴，即無民事訴訟法第181條
          停止訴訟之必要。
　　　　⒊至抗告人雖以其向任職公司申請離境，經其任職公司
          否准其離境申請為由，認本件仍有停止訴訟之必要云
          云；然此僅為抗告人為顧全其工作之個人理由，尚非
          客觀上真有交通隔絕之情；況民事訴訟法第181條所
          定「交通隔絕」情形，應參酌現今社會科技日漸發達
          、交流訊息及文書往來迅速及便利等情況綜合認定，
          倘當事人雖因現實上交通運輸障礙，未能親自到法院
          ，仍有參與訴訟、於期日當庭陳述表達等應訴及聽審
          機會，即與民事訴訟法第181條所定情形有間；本件
          抗告人於原法院訴訟程序中，既已委任侯傑中律師為
          其訴訟代理人(原審卷一第475頁)，抗告人自得透過
          前開訴訟代理人獲知、交流本件訴訟程序訊息；其次
          ，參照110年1月20日新修正公布之民事訴法第211條
          之1規定「當事人所在與法院間有聲音及影像相互傳
          送之科技設備而得直接審理者，法院認為適當時，得
          依聲請或依職權以該設備審理之」，是以，抗告人如
          認有親自於法院庭期為陳述必要時，得自行或透過訴
          訟代理人向法院聲請為遠距離審理訊問，尚不能逕以
          其不方便入境親至法院現場參與訴訟程序，即認定抗
          告人之應訴、聽審權受有妨礙情形。
　　㈢、從而，原法院以抗告人所居住之大陸地區北京市豐台區
        已調降為低風險地區，抗告人已得自由出入為由，以原
        裁定撤銷系爭停止訴訟程序裁定，於法核無違誤。抗告
        意旨仍執前詞指謫原裁定不當，求予廢棄，為無理由，
        應予駁回。
三、據上論結，本件抗告為無理由。爰裁定如主文。
中　　華　　民　　國　　110 　年　　3 　　月　　31　　日
                  家事法庭
                      審判長法  官  楊絮雲
                            法  官  郭顏毓
                            法  官  張宇葭
正本係照原本作成。
不得再抗告。
中　　華　　民　　國　　110 　年　　4 　　月　　6 　　日
　　　　　　　　　　　　　  書記官  李佳姿